臺灣高等法院刑事判決
109年度上易字第1429號
上  訴  人  
即  被  告  齊彥銘


上列上訴人因侵占案件，不服臺灣桃園地方法院109年度審易字
第36號，中華民國109年6月5日第一審判決（起訴案號：臺灣桃
園地方檢察署108年度偵字第1844號），提起上訴，本院判決如
下：
  主  文
原判決撤銷。
齊彥銘犯業務侵占罪，處有期徒刑拾月。緩刑貳年，並應給付告
訴人張秋菊新臺幣陸拾萬元，給付方式如附表二所示。
    事  實
一、緣被告齊彥銘自民國102年8月30日起至107年8月29日止，擔
    任張秋菊所經營位於桃園市○○區○○○路00號0樓之「巴巴洗衣
    店」業務人員，負責向客戶收送衣物及領取款項等工作，為
    從事業務之人。竟因己身經濟困難，意圖為自己不法之所有
    ，基於侵占的概括同一犯意，利用職務之便，將客戶收取的
    部分現金挪為己用，於上述任職期間，接續將其持有如附表
    一所示應向客戶收取的貨款侵占入己，經張秋菊陸續發現，
    而於如附表一編號1至6所示時間分別統計被告各階段侵占的
    各該編號所示金額，並於齊彥銘離職後，再於如附表一編號
    7、8時間統計出被告在職期間侵占的如附表一編號7、8所示
    金額。被告以此方式侵占共計新臺幣（下同）59萬8,626元
    （檢察官起訴書附表雖無誤，但起訴書內文誤載為59萬8,62
    6「萬」，由本院逕予更正）。
二、案經張秋菊訴由桃園市政府警察局龜山分局報告桃園地方檢
    察署檢察官偵查起訴。
    理  由
壹、程序部分－證據能力
一、被告於審判外之自白
（一）按被告之自白，非出於強暴、脅迫、利誘、詐欺、疲勞訊
      問、違法羈押或其他不正之方法，且與事實相符者，得為
      證據。被告陳述其自白係出於不正之方法者，應先於其他
      事證而為調查。該自白如係經檢察官提出者，法院應命檢
      察官就自白之出於自由意志，指出證明之方法。刑事訴訟
      法第156條第1項、第3項分別定有明文。此等規定係在保
      障被告陳述之「意志決定及意志活動自由」，如被告之陳
      述非屬自白之性質，而僅係不利，或甚至有利於被告之陳
      述，如檢察官提出作為證據，基於相同意旨，仍應受前述
      證據能力之限制。
（二）查被告並不爭執檢察官所提出警詢、偵查筆錄之證據能力
      ，本院亦查無有明顯事證足證司法警察、檢察官偵查中製
      作該等筆錄時，有對被告施以不正方法訊問製作之情事，
      是被告審判外之陳述係出於任意性，具證據能力。至原審
      程序所為陳述，被告亦不爭執證據能力，而認有證據能力
      。
二、被告以外之人於審判外陳述及其他文書之證據能力 
（一）按被告以外之人於審判外之言詞或書面陳述，除法律有規
      定者外，不得作為證據。被告以外之人於審判外之陳述，
      雖不符前4條（指刑事訴訟法第159條之1至第159條之4）
      之規定，而經當事人於審判程序同意作為證據，法院審酌
      該言詞陳述或書面陳述作成時之情況，認為適當者，亦得
      為證據。刑事訴訟法第159條第1項、第159條之5第1項分
      別定有明文。至非屬供述證據之其他文書證據或物證，基
      於刑事訴訟法第159條係兼採直接審理原則及傳聞法則（
      立法理由參見），而「同意性法則」亦屬採直接審理原則
      國家之共通例例外法則，是類推上述同意性法則之意旨，
      當事人既不爭執，本院又認具證據能力不致侵害當事人權
      利，而具相當性者，同具證據能力。
（二）又按被告就被訴事實為有罪之陳述時，經法院裁定進行簡
      式審判程序，證據調查不受刑事訴訟法第159條第1項、第
      161條之2、第161條之3、第163條之1及第164條至170條規
      定之限制。刑事訴訟法第273條之1、之2分別定有明文。
      是被告以外之人審判外之言詞或書面陳述，在簡式審判程
      序，除法律有特別規定者外，均得作為證據，即均具有證
      據能力（惟上述法律並無明文就「非供述證據」之證據能
      力，為相同之規定）。蓋簡式審判程序既係以被告就特定
      法定犯罪，為有罪陳述為前提，亦足推知被告對於被告以
      外之人於審判外之言詞或書面陳述，同意作為證據，與刑
      事訴訟法第159條之5第1項所定傳聞法則之「同意性」例
      外意旨相符。
（三）查本件被告因於原審認罪，而改依簡式審判程序，足認被
      告對於檢察官所提出，原審判決所引用為證據方法之被告
      以外的證人曾偉林於審判外之陳述筆錄，及其他文書證據
      ，包含被告提出之切結書、挪用金額表、證人曾偉林所提
      出之被告歷次侵占公款清冊暨尚欠金額表、侵占金額表等
      均不爭執證據能力。本院亦查無證據證明該等證據有不法
      取得之情事，致影響真實性，是該等審判外筆錄及文書具
      相當之可信性，依據及類推適用前述「同意性」之傳聞法
      則例外規定，被告以外之人於審判外之陳述，及其他文書
      均具證據能力。
貳、實體部分－證明力
一、按被告（或共犯）之自白，不得作為有罪判決之唯一證據，
    仍應調查其他必要之證據，以察其是否與事實相符，刑事訴
    訟法第156條第2項就此定有明文。其立法目的乃欲以補強證
    據擔保自白之真實性，亦即以補強證據之存在，藉以限制向
    有「證據之王」稱號的自白在證據上之價值，質言之，本條
    項乃對於自由心證原則之限制，關於自白之證明力，採取證
    據法定原則，使自白僅具有一半之證明力，尚須另有其他補
    強證據以補足自白之證明力。而所謂補強證據，最高法院74
    年台覆字第10號曾經加以闡釋：「指除該自白本身以外，其
    他足資以證明自白之犯罪事實確具有相當程度真實性之證據
    而言。雖其所補強者，非以事實之全部為必要，但亦須因補
    強證據與自白之相互利用，而足以使犯罪事實獲得確信者，
    始足當之」。司法院大法官議決釋字第582號解釋文後段，
    對於本條項所謂「其他必要之證據」，著有闡釋，足為刑事
    審判上操作「自白」與「補強證據」時之參考標準，茲節錄
    引述如下：「刑事審判基於憲法正當法律程序原則，對於犯
    罪事實之認定，採證據裁判及自白任意性等原則。刑事訴訟
    法據以規定嚴格證明法則，必須具證據能力之證據，經合法
    調查，使法院形成該等證據已足證明被告犯罪之確信心證，
    始能判決被告有罪；為避免過分偏重自白，有害於真實發見
    及人權保障，並規定被告之自白，不得作為有罪判決之唯一
    證據，仍應調查其他必要之證據，以察其是否與事實相符。
    基於上開嚴格證明法則及對自白證明力之限制規定，所謂『
    其他必要之證據』，自亦須具備證據能力，經合法調查，且
    就其證明力之程度，非謂自白為主要證據，其證明力當然較
    為強大，其他必要之證據為次要或補充性之證據，證明力當
    然較為薄弱，而應依其他必要證據之質量，與自白相互印證
    ，綜合判斷，足以確信自白犯罪事實之真實性，始足當之」
    。
二、訊據被告齊彥銘對於上述侵占事實、手法及金額均坦承不諱
    ，惟於準備程序及審判期日自認所犯為4罪，而非檢察官起
    訴的概括1罪或原審認定的8罪等語。經核被告自白與其於原
    審、警詢及偵查中自白的客觀犯罪事實均相符，亦核與證人
    即告訴代理人曾偉林於警詢及偵查中對於被告侵占洗衣店顧
    客款項之證述相同（參見偵查卷第4至5頁、第33頁反面），
    並有被告提出之切結書、（佔）挪用金額表、被告歷次佔用
    公款清冊、證人曾偉林陳報之被告到、離職手寫紀錄、被告
    歷次侵占金額表等在卷可證（參見偵查卷第8至14頁、第37-
    1至43頁）。被告雖於準備程序辯稱（略以）：「我認為應
    該是4個罪，原審判決書附表編號1至3是一個罪，4、5是各
    一個罪，6到8是一個罪。因為公司發現後要我自己去統計，
    我統計時每位客戶還要核對，所以要分次拿給公司。我分3
    次拿這些附表統計的金額給公司。編號1到7的這些時間是我
    自己寫給公司的，我每個階段計算出來的金額。我在9月3日
    離職，但是我提出給公司的日期時間算到107年9月4日（即
    編號7），編號8的107年10月某日是我離職之後，公司算出
    還有12093元也是被我侵占的，我最後一次侵占客戶的錢行
    為時間是在107年的7月初」等語。惟查檢察官起訴被告為接
    續的概括一罪，原審就此訊問被告，被告亦均坦承，原審因
    而改以簡式審判程序，卻未於言詞辯論終結前給予被告就本
    件為1罪或數罪為陳述及辯論，逕予判決8罪，對被告不免產
    生突襲，被告或許因為見原審判決8罪而心有畏懼，又不敢
    「貪心」主張檢察官起訴的1罪，因而辯稱為4罪，以求輕判
    ，當可想像。經查被告曾於106年3月14日提出切結書，坦承
    「任職期間一而再的挪用客戶帳款，經老闆一再原諒，給予
    機會改過，但卻再次挪用」等語（參見偵查卷第8頁），其
    坦承陸續侵占洗衣店客戶款項，並有被告分次所自行統計的
    侵占金額在卷，如被告自行簽名確認的7月6日佔用金額表中
    ，有兩筆顧客資料註明「0706追加」；107年7月12日、13日
    的侵占客戶金額名冊，經比對後，也新增8名客戶資料（參
    見偵查卷第9至14頁），足認被告有分次提出統計金額的事
    實，及告訴人警詢筆錄指出：「於105年6月開始發現被告侵
    占，被告也坦承，並答應會償還，但至今未償還，且陸續又
    有侵占行為」等語（參見偵查卷第5頁）。足認被告經告訴
    人陸續發現侵占犯行，每次自行統計出如附表一各編號的侵
    占金額並允諾還款，但被告仍一而再為侵占犯行，是其自始
    即基於一個侵占的犯意，只是每次經告訴人發現，即假意有
    悔意，以求告訴人原諒，以圖再為後續侵占犯行，自始即應
    視為基於一個概括侵占犯意，而為本件犯行。被告自行以告
    訴人統計遭侵占的時間為罪數分割，固得為參考，但仍非犯
    罪行為罪數認定的標準，自不能憑被告所自承而定罪數，否
    則被告於原審審理中是坦承檢察官所起訴的概括一罪，豈不
    更應採有利被告的罪數認定。另查被告任職店內時間至107
    年8月29日，有告訴人於偵查中所提出的陳述書在卷（參見
    偵查卷第37之1頁），是起訴書如附表編號7所載107年9月4
    日及編號8所載同年10月某日，當係於被告離職後（被告自
    承於109年9月3日離職）所統計其於在職時的侵占金額，因
    而被告所辯最後的侵占時間是如起訴書附表編號6的107年7
    月13日之前，編號7、8應併入該時段計算而同屬一罪，當可
    採信。從而，本院依被告上述與事實相符的自白，如附表一
    的日期應為告訴人統計遭被告侵占金額的時間，而非被告犯
    罪日期，併此敘明。綜上所述，被告辯稱應為4罪部分，尚
    難採信，應認定為基於概括侵占犯意下，所為接續的侵占犯
    行，被告犯行明確，應予論罪科刑。
參、論罪部分
一、新舊法修正比較之說明
　　按行為後法律有變更者，適用行為時之法律，但行為後之法
    律有利於行為人者，適用最有利之法律。刑法第2條第1項定
    有明文。上述條文係規範行為後法律變更所生新舊法比較適
    用之準據法；該條規定所稱「行為後法律有變更者」，包括
    犯罪構成要件有擴張、減縮，或法定刑度有變更等情形。故
    行為後應適用之法律有上述變更之情形者，法院應綜合其全
    部罪刑之結果而為比較適用。惟若新、舊法之條文內容雖有
    所修正，然其修正內容與罪刑無關，僅為文字、文義之修正
    、條次之移列，或將原有實務見解及法理明文化等無關有利
    或不利於行為人之情形，則非屬上揭所稱之法律有變更，亦
    不生新舊法比較之問題，而應依一般法律適用原則，逕行適
    用裁判時法。是以行為後法律若有修正，不論是否涉及前揭
    法律變更，抑或僅係無關行為人有利或不利事項之修正，法
    院應綜合法律修正之具體內容，於理由內說明有無刑法第2
    條第1項所規定「行為後法律有變更」之情形及應適用之法
    律，始屬適法（最高法院107年度台上字第4438號判決參照
    ）。本案被告齊彥銘行為後，刑法第336條第2項業於108年1
    2月25日經修正公布，同年12月27日施行，惟查修正後之規
    定係依刑法施行法第1條之1第2項本文規定，將罰金數額提
    高為30倍，亦即將原本刑法第336條第2項之罰金刑銀元3千
    元（經折算後為新臺幣9萬元）修正為新臺幣9萬元，其修正
    之結果不生有利或不利於行為人之情形，非屬法律變更，自
    不生新舊法比較之問題，而應依一般法律適用原則，逕行適
    用裁判時法。
二、次按刑法第336條第1項之業務侵占罪，與一般侵占罪（刑法
    第335條）及其他財產性犯罪相同，均需有主觀之不法要素
    「意圖為自己或第三人不法之所有」，換言之，刑法上之侵
    占罪，須持有人變易其原來之持有意思而為不法所有之意思
    ，始能成立，如僅將持有物延不交還或有其他原因致一時未
    能交還，既缺乏主觀要件，即難遽以該罪相繩（最高法院68
    年臺上字第3146號判例同此意旨）。是以行為人如誤認自己
    對於某財產有處分或支配權，因而為其他處置行為，自非基
    於不法所有意圖，易持有為所有之行為。換言之，侵占罪此
    等財產性犯罪，須以行為人主觀上具備不法所有之意圖為要
    件，以避免凡持有他人財產就動輒入罪之危險。又按所謂「
    業務上所持有之物」，係指行為人因業務關係所持有之物而
    言，因此必須是在其業務範圍內的侵占行為，始有成立之可
    能，非業務關係所持有之物，則不成立本罪，而應成立普通
    侵占罪。且實務仍認為所謂此處「業務」仍係指持續經營之
    事務，如係偶一從事者，尚不得謂為業務範圍。經查本案被
    告齊彥銘案發時受僱於被害人張秋菊開設之巴巴洗衣店，負
    責收送衣服業務，其既經手客戶給付送洗衣物之預付款，自
    為保管現金的從事業務之人，堪認現金為其業務上所持有之
    物。是核被告所為，係犯刑法第336條第2項之業務侵占罪，
    且被告自始即係基於一個概括的侵占犯意，接續為各次侵占
    行為，因侵占犯行時間延續甚長，難以分裂評價觀察，自屬
    一個犯罪決意下的概括一罪。如附表一所列時日期則為告訴
    人統計遭被告侵占金額日期，而非被告的犯罪日期，併此敘
    明。
肆、撤銷原判決暨定應執行刑、諭知緩刑之說明
一、原審以被告如附表一所示犯行明確，依照如原判決附表所載
    日期，分別予以論罪科刑，並認定為實質競合的數罪併罰關
    係。惟查如原判決如附表各編號所載日期欄，尤其編號7、8
    在被告離職後，更無可能為其侵占犯行時間，實非被告著手
    侵占之犯罪時間甚明，編號1至6應係告訴人統計遭被告侵占
    金額的日期，編號7、8則為被告離職後，告訴人再行統計發
    現尚有被告侵占金額的結算日期，並非被告的犯罪時間，均
    如本院前述。且檢察官起訴即認被告所為係接續的概括一罪
    ，被告於原審準備程序對此坦承，原審因而改以簡式審判程
    序，卻未於言詞辯論終結前給予被告就本件為1罪或數罪為
    陳述及辯論，即逕予判決實質上對被告不利的8罪罪數認定
    ，對被告不免產生突襲，有侵害被告防禦權的危險。本件認
    被告所為仍屬基於一個概括犯意下，難以分裂觀察的接續數
    行為，應論以一個侵占罪，原審此部分認定亦有違誤。又原
    審未及審酌被告於109年9月2日與告訴人成立和解的量刑事
    由。是原判決既有如上認事用法等違誤，自應由本院撤銷改
    判。
二、爰審酌被告不思依循正當途徑賺取財物，竟利用職務上之機
    會，長時間侵占實際上為告訴人張秀菊所有之款項，造成告
    訴人財產上受有損害，且經告訴人數次原諒確又再起意侵占
    ，利用告訴人對之多次信任，實有不該；惟念被告業與告訴
    人於原審就刑事附帶民事賠償成立調解（由告訴代理人代理
    ），並於上訴後遵期給付等情，於本院準備程序中供陳自今
    年3月起至8月間已按期匯款至告訴人即被害人張秀菊指定帳
    戶，共計5萬8,000元，此為告訴人張秋菊當庭所不否認，告
    訴人並對於被告當庭所提出同意被告給付總額賠償共60萬元
    的條件，被告於歷次偵、審程序中對於上述犯罪事實均坦承
    不諱的犯後態度，及考量被告犯罪時間甚長，造成損害非輕
    等情，量處如主文第二項所示之刑。本件雖為被告提起上訴
    ，惟原審就被告犯罪的次數認定有誤，原審判決適用法條有
    不當而撤銷，本院量刑尚無違不利益變更禁止原則，併此敘
    明。
三、定應執行刑之說明
（一）按刑法第51條第5款數罪併罰之規定，目的在於將各罪及
      其宣告刑合併斟酌，予以適度評價，而決定所犯數罪最終
      具體實現之刑罰，以符罪責相當之要求。依該款規定，分
      別宣告之各刑均為有期徒刑時，於各刑中之最長期以上，
      各刑合併之刑期以下，定其刑期，原無使受刑之宣告者，
      處於更不利之地位之意（司法院大法官釋字第662號解釋
      理由書參見）。許玉秀大法官於釋字第662號解釋協同意
      見書亦指出：「當犯數罪而各有宣告刑時，究竟應該如何
      處罰被告，刑法第50條數罪併罰之例，的確是授權法官權
      衡個案，綜合考量各罪不法程度與行為人的罪責，所定的
      執行刑既不應該評價不足，也不可以過度評價。經過充分
      評價所宣告的執行刑，必須符合罪責相當原則，這也是比
      例原則的要求。如果刑法第50條數罪併罰所規定的定執行
      刑模式，是保證充分評價與不過度評價的方法，那麼一律
      以數宣告刑總和定執行刑是否即可顯現充分評價？從第50
      條各款的現制觀之，可以知道，無期徒刑不能變成死刑、
      有期徒刑不能形同無期徒刑，以有期徒刑為例，如果有期
      徒刑的執行過長，即與無期徒刑無異，會變成過度評價。
      再者，國家使用刑罰懲罰或矯治犯罪，必須考慮手段的效
      益，使用過度的刑罰，會使邊際效用遞減，未必能達到目
      的，卻造成犯罪管理的過度花費，這也就是所謂刑罰經濟
      的思考。在上述雙重意義之下，數罪合併定執行刑的制度
      ，不是技術問題，內部功能是依據罪責相當原則，進行充
      分而不過度的評價，外部功能則是實現刑罰經濟的功能」
      等語。罪責相當原則涉及對於人格、性格的評價，我們不
      能否認，越高的犯罪頻率越代表犯罪行為人穩定的人格傾
      向。因為不管是否另外承認心靈意義的人格概念，關於人
      格的確認，我們很難說出現實中比犯罪數本身更具有實證
      意義的觀察工具。結論是，犯罪行為本身代表行為人的人
      格，那麼站在尊重行為人人格的絕對前提上，多數犯罪行
      為的意義自然是責任遞減。
（二）簡言之，基於罪刑相當原則，在多數犯罪定其應執行刑之
      情形，應有責任遞減原則之適用，而此處的責任遞減，絕
      對不是如司法實務過往理解的操作方式，例如加一罪執行
      刑象徵性減1月，加二罪執行刑減2月，加三罪則執行刑減
      3月等模式，而是重在對犯罪人本身及所犯各罪的情狀綜
      合審酌，換言之，法院應考量行為人從其犯數罪間所反映
      的人格特性，並實現刑罰經濟的功能，尤其刑罰的兩大目
      的：應報與預防間的調和。從應報主義的角度，行為人所
      受的刑罰應該與犯罪行為成等比，單純的算數相加是最簡
      單的反應，事實上，應報主義下的刑度確認，可能還不僅
      等加的一加一等於二，而是在應報情緒的作用下導致更為
      極端的結果，變成一加一還大於二。足見所謂的應報雖然
      滿足了人們報復的心理，但是就人們所希冀建立的一個和
      平的社會生活而言，極可能是一個負數。因此學理大致上
      還是把刑罰的目的定位在預防的作用，至於所謂應報思想
      ，頂多是用來說明罪罰相當的觀念。不過事實上，罪罰相
      當的觀念是比例原則下必然的結果，所以把罪罰相當的概
      念放在刑罰目的觀的層次上，顯然沒有意義，也沒有說出
      其真正的刑罰目的觀是什麼。就預防作用而言，刑罰的機
      制是透過刑罰向社會宣示規範的威信。其中刑法對於越嚴
      重的利益侵害，基本上會對應以越嚴苛的刑罰，因為如此
      ，社會人才會感受到特定行為的嚴重性，例如強盜比竊盜
      嚴重、重傷害比普通傷害嚴重、傷害兩個人比傷害一個人
      嚴重等等（參見黃榮堅，數罪併罰量刑模式構想，月旦法
      學雜誌，第123期，2005年8月，第56頁）。問題就在，用
      來表達其嚴重性的工具，亦即刑度，要如何形成？絕對不
      會是應報主義下的方式，因為那對行為人而言是違反比例
      原則的，對外部社會而言，另有違刑罰經濟的功能。
（三）查被告自承係為處理患有躁鬱症之女兒在外之金錢債務，
      因而一時失慮，致誤罹刑章，被告犯後勇於坦認犯行，並
      已依約按期履行賠償責任，本院以為，尚無各刑度合併相
      加計以長期自由刑之重刑必要，尤其考量後述併予緩刑宣
      告之因素，因而據以定其應執行之刑如主文第二項所示，
      以利被告未來尚有足以自新於社會之機會。
四、併附條件緩刑宣告之說明
　　經查被告雖曾因犯幫助恐嚇取財罪，經原審法院於100年2月
    15日以99年度簡上字第928號判決，維持第一審判決判處罪
    刑，減為有期徒刑2月，並諭知易科罰金折算標準，駁回被
    告上訴並緩刑2年之諭知，該緩刑於102年4月6日期滿未經撤
    銷，刑之宣告失效等情，有本院被告前案紀錄表在卷可查。
    是本件被告仍屬未曾受有期徒刑以上刑之宣告，而其就本件
    所犯本罪之刑，形式上符合緩刑之要件。本院考量刑罰之功
    能在於對受刑人之矯治、教化，茲念被告因一時失慮，致誤
    罹刑章，是以刑罰實無執行之必要，被告經此偵審程序及刑
    之宣告後，當知有所警惕而無再犯之虞，告訴人於準備程序
    當庭及審判期日也具狀表示，希望被告不要入監服刑，以附
    條件緩刑的方式分期清償告訴人，對於告訴人始有助益。是
    本案無論自一般或特別預防之刑責考量目的，本院認對被告
    所宣告之刑，以暫不執行為適當，併予宣告緩刑2年，以啟
    自新。另將告訴人張秋菊於本院109年9月2日準備程序表示
    同意與被告所達成和解的內容，亦即被告應於109年3月起，
    按月分期給付1萬元，共計60萬元之給付條件、時程等，為
    緩刑之附加條件負擔（詳如附表二所示，其中109年3月起至
    8月間已按期清償共計5萬8,000元，被告表示9月會再匯款1
    萬2,000元）。被告日後如有未依該附加條件履行此負擔者
    ，告訴人自得向檢察官聲請是否由法院撤銷緩刑之宣告。
伍、關於沒收之說明
一、查刑法關於沒收之規定業於104年12月30日修正公布，並自1
    05年7月1日起施行。又修正刑法第2條第2項將「沒收」與非
    拘束人身自由之保安處分併列為均適用裁判時之法律，是關
    於沒收之法律適用，於新法施行後，一律適用新法之相關規
    定，而無第2條第1項新舊法比較之問題。次按犯罪所得，屬
    於犯罪行為人者，沒收之；犯罪所得已實際合法發還被害人
    者，不予宣告沒收或追徵；宣告前2條之沒收或追徵，有過
    苛之虞、欠缺刑法上之重要性、犯罪所得價值低微，或為維
    持受宣告人生活條件之必要者，得不宣告或酌減之，刑法38
    條之1第1項前段、第5項、第38條之2第2項分別定有明文。
    其立法目的，係因過往犯罪行為人之犯罪所得，不予宣告沒
    收，以供被害人求償，但因實際上被害人因現實或各種因素
    ，卻未另行求償，反致行為人因之保有犯罪所得。是修正後
    刑法之沒收、追徵不法利得條文，係以杜絕避免行為人保有
    犯罪所得為預防目的，並達成調整回復財產秩序之作用，故
    以「實際合法發還」作為封鎖沒收或追徵之條件。然因個案
    中，被告仍可能與被害人達成和解、調解或其他民事上之解
    決，而以之賠償、彌補被害人之損失，此種將來或已經實現
    給付之情狀，雖未「實際合法發還」，仍無礙比例原則之考
    量及前揭「過苛條款」之適用，是應考量個案中將來給付及
    分配之可能性，並衡量前述「過苛條款」之立法意旨，仍得
    以之調節而不沒收或追徵。
二、經查被告固有業務侵占之犯罪所得59萬8,626元，然被告業
    已與告訴人達成和解，被告並已如期給付，詳如前述。衡以
    和解之性質本即有以和解內容取代原受損害內容（金額）之
    意，依照被告所述提出之和解金額總和60萬元，已足填補告
    訴人張秋菊於本案中所受損害，扣除被告已償還之5萬8,000
    元，現尚餘54萬2,000元，如再將被告此部分之犯罪所得諭
    知沒收或追徵，容有過苛之虞，是就被告未扣案之犯罪所得
    ，應無再宣告沒收犯罪不法利得之必要，併予說明。
據上論斷，應依刑事訴訟法第369條第1項前段、第364條、第299
條第1項前段，刑法第336條第2項、第74條第1項第1款、第2項第
3款，判決如主文。
本案經檢察官陳羿如提起公訴，檢察官周慶華到庭執行職務。
中　　華　　民　　國　　109 　年　　10　　月　　15　　日
                  刑事第二庭    審判長法　官  周盈文
                                      法　官  郭豫珍
                                      法　官  錢建榮
以上正本證明與原本無異。
不得上訴。
                                      書記官  許俊鴻
中　　華　　民　　國　　109 　年　　10　　月　　16　　日
附錄：本案論罪科刑法條全文
中華民國刑法第336條
對於公務上或因公益所持有之物，犯前條第1項之罪者，處1年以
上7年以下有期徒刑，得併科15萬元以下罰金。
對於業務上所持有之物，犯前條第1項之罪者，處6月以上5年以
下有期徒刑，得併科9萬元以下罰金。
前二項之未遂犯罰之。

附表一
編號  告訴人統計遭被告侵占金額日期 金額（新臺幣）  1 106 年4 月1 日 4 萬2,272元 2 106 年4 月10日 1 萬6,103元 3 106 年4 月26日 2 萬6,653元 4 106 年7 月6 日 14萬9,047元 5 107 年1 月7 日 8萬3,302元 6 107 年7 月13日 16萬4,437元 7 107 年9 月4 日 10萬4,719元 8 107 年10月某日 1萬2,093元 合計  59萬8,626元 

附表二（附條件緩刑給付內容）：
給付內容 給付分期方式 給付告訴人張秋菊新臺幣（下同）60萬元。 被告應自109年3月起，於每月30日前，按月給付1萬元予告訴人，至全部清償為止，如有一期不按時履行，視為全部到期。